【裁判字號】    99,聲,357
【裁判日期】    990223
【裁判案由】    聲請撤銷原裁定
【裁判全文】
臺灣臺北地方法院刑事裁定               99年度聲字第357號
聲  請  人
即  被  告  甲○○
選任辯護人  莊勝榮律師
上列被告因違反組織犯罪條例等案件，不服本院99年度訴字第21
3號受命法官於中華民國99年2月4 日所為羈押之處分，聲請撤銷
羈押，本院裁定如下：
    主  文
聲請駁回。
    理  由
一、聲請意旨如附件刑事（準）抗告狀之記載。
二、按對於審判長、受命法官、受託法官或檢察官所為羈押之處
    分有不服者，受處分人得聲請其所屬法院撤銷或變更之；該
    項聲請期間為5 日，自為處分之日起算，其為送達者，自送
    達後起算；又得為撤銷或變更之聲請而誤為抗告者，視為已
    有聲請。刑事訴訟法第416條第1項第1 款、第3項、第418條
    第2 項分別定有明文。再按抗告法院認為抗告無理由者，應
    以裁定駁回之，該條規定於依第416 條聲請撤銷審判長、受
    命法官、受託法官或檢察官所為各項處分時，亦有所準用，
    同法第412條、第416條第4 項亦規定甚明。查本件羈押係由
    本院受命法官經訊問被告後所為，核係受命法官所為之羈押
    處分，本應以聲請撤銷或變更為不服該處分之救濟方法（即
    一般所謂「準抗告」），聲請人即被告甲○○具狀雖表明抗
    告之旨，惟係誤聲請撤銷或變更處分為抗告，揆諸上開說明
    ，應視為已有撤銷或變更原處分之聲請，合先敘明。
三、經查：
  (一)被告因共同涉犯違反組織犯罪條例第3條第1項後段之參與犯
    罪組織、刑法第304條之強制、第305條之恐嚇、第346條第1
    項之恐嚇取財、第346條第3項、第1 項之恐嚇取財未遂等罪
    嫌，經檢察官提起公訴，本院受命法官於民國99年2月4日訊
    問後，認被告雖否認犯行，惟被告涉犯恐嚇取財等罪嫌，分
    據被害人黃坤洲等人作證在案，足認被告犯罪嫌疑重大，被
    告雖陳明其係居住在臺北市萬華區○○○路○ 段23號2樓之6
    並與父母同住，但被告自承並無家中鑰匙，而且經常晚歸，
    不特定的居住在西門町一帶的漫畫店、餐廳，足認被告並無
    固定住居所之情形，且證人黃坤洲等人雖在警詢、偵查中均
    已分別作證，惟尚未經本院進行交互詰問，而且被告請求與
    被害人進行對質詰問，為避免被告勾串或妨害證人到庭作證
    ，認被告有逃亡之虞，以及勾串或妨害證人之虞，依刑事訴
    訟法第101條第1項第1款、第2款之規定，認為有羈押之必要
    ，於同日予以執行羈押等情，業據本院依職權調取99年度訴
    字第213號卷宗核閱屬實。
  (二)聲請人雖具狀聲請撤銷上開羈押處分。然查，聲請人於99年
    2月4日本院訊問時，雖坦承與黃坤洲、林結村、王弘益認識
    之事實，惟對於其與其餘共同被告許家源、吳夏清、林舜田
    、劉順生等人共同向被害人黃坤洲、林結村、王弘益等人妨
    害自由及恐嚇取財之事實均避重就輕，否認犯行；關於涉犯
    組織犯罪防制條例部分，亦否認有何參與上開行為，經核與
    其餘共同被告供述、證人證述之情節顯有出入，足認有勾串
    共犯或妨害證人之虞。況被告自承未擁有家中鑰匙，如果家
    中關門，即前往漫畫店睡覺，隔天才回家，經常住在漫畫店
    等語，足見被告未有固定之住所，應認有逃亡之虞，而有刑
    事訴訟法第101條第1項第1、2款之羈押原因。且其涉犯妨害
    自由、恐嚇取財及組織犯罪防制條例等罪，犯罪嫌疑重大，
    倘准許被告具保在外，恐將對證人造成心理壓力，而影響證
    人日後到庭陳述時之自由意識之虞，且無從以具保方式擔保
    之，本件被告非予羈押顯難進行審理，而有羈押之必要，是
    本院承審之受命法官訊問聲請人即被告後，爰自99年2月4日
    起予以羈押，核無違誤。
  (三)至於，聲請人雖以大法官釋字第665 號解釋，主張其無繼續
    羈押之必要、受命法官所為羈押處分違反比例原則、武器平
    等云云，然衡諸上開羈押原因為刑事訴訟法第101條第1項第
    1、2款所定事由，非以同法第101條第1項第3 款為唯一羈押
    原因，自無大法官釋字第665 號解釋之適用，聲請人空言指
    摘欠缺羈押必要性、違反比例原則、武器平等云云，容有誤
    會。
  (四)再按被告及得為其輔佐之人或辯護人，得隨時具保，向法院
    聲請停止羈押，刑事訴訟法第110條第1項固定有明文。惟法
    院准許具保停止羈押之聲請，其要件應以被告已無刑事訴訟
    法第101條第1項或第101條之1第1 項所列各款之情形，或已
    無羈押之必要，或另有同法第114 條各款所示之情形；倘被
    告猶符合刑事訴訟法第101條第1項或第101條之1第1 項各款
    之情形，而無同法第114 條各款所示不得駁回具保聲請停止
    羈押之情形，且仍有羈押之必要者，法院自不應准許具保停
    止羈押。是本案聲請人並無上開不得駁回具保聲請停止羈押
    之情事，從而，聲請人之聲請並無理由，自難准許，應予駁
    回，爰為裁定如主文。
四、末按法院依刑事訴訟法第416 條之聲請所為裁定，不得抗告
    ，同法第418條第1項前段規定甚明，是本裁定依法不得抗告
    （詳見釋字第639號解釋意旨、最高法院94年度臺抗字第153
    號刑事裁定意旨參照），附此併敘。
五、依刑事訴訟法第416條第4項、第412條，裁定如主文。
中    華    民    國    99    年    2     月    23    日
              刑事第十三庭審判長法  官  許泰誠
                                法  官  李貞瑩
                                法  官  陳君鳳
以上正本證明與原本無異。
本裁定不得抗告。
                                書記官  楊湘雯
中    華    民    國    99    年    2     月    23    日

司法院資訊處製作；財團法人民間司法改革基金會備份。
